【裁判字號】    90,交聲,754
【裁判日期】    900922
【裁判案由】    交管條例聲異
【裁判全文】
臺灣板橋地方法院交通事件裁定                      九十年度交聲字第七五四號
    原處分機關  交通部公路局台北區監理所
    受處分人即
    異  議  人  甲○○
右異議人因違反道路交通管理處罰條例案件，對於交通部公路局台北區監理所於民國
九十年七月十三日所為之處分（原處分案號：北監五字第裁四０─Ａ0000000
0號），聲明異議，本院裁定如左：
    主  文
原處分撤銷。
甲○○汽車駕駛人，在禁止臨時停車處所停車，處罰鍰新臺幣陸佰元。
    理  由
一、按汽車駕駛人，在禁止臨時停車處所停車者，處新台幣六百元以上一千二百元以
    下罰鍰，道路交通管理處罰條例第五十六條第一項、第一款定有明文。又本條例
    所定罰鍰之處罰，行為人接獲違反道路交通管理事件通知單後，應於十五日內，
    到達指定處所聽候裁決。但行為人認為舉發之事實與違規情形相符者，得不經裁
    決，逕依各該條款罰鍰最低額，自動向指定之處所繳納結案，修正前上開條例第
    九條第一項亦定有明文。
二、原處分機關略以：受處分人即異議人甲○○所有之牌照ＨＣ－二八０九號自小客
    車，於民國八十九年三月十三日九時二十分許，在臺北市○○路○段七十一巷，
    因在人行道上停車，經台北市政府警察局交通大隊舉發違反道路交通管理處罰條
    例第五十六條第一項、第一款規定，嗣經裁處罰鍰新臺幣一千二百元，異議人對
    於違規事實雖未爭執，然以其迄未接獲違反道路交通管理事件通知單，即遭裁罰
    ，殊難甘服等語置辯。
三、經查，(1)、受處分人即異議人甲○○之牌照ＨＣ－二八０九號自小客車，於右揭
    時、地在人行道上停車之違規行為，經警拍照逕行舉發，有現場相片二張及臺北
    市政府警察局北市警交大字第Ａ00000000號舉發違反道路交通管理事件
    通知單等存卷可稽，異議人有在人行道上停車之違規之情形，甚為顯然。(2)、再
    按對於違反道路交通管理處罰條例之行為，逕行舉發者，應按已查明之資料填註
    車牌號碼、車輛種類、車主姓名或名稱及地址，並於通知單上方空白處加註逕行
    舉發之文字後，由舉機關送達被通知人。處理違反道路交通管理事件，有關文書
    送達之程序，準用刑事訴訟法送達之規定。又當事人因住所、居所、事務所及所
    在地不明者、掛號郵寄而不能達到者，得為公示送達。八十九年十二月五日修正
    前之違反道路交通管理事件統一裁罰標準及處理細則第五條、第十一條第一項第
    二款、刑事訴訟法第五十九條第一款、第二款分別定有明文。是就本件舉發違反
    道路交通管理事件通知單有無合法送達於異議人乙節，原處分機關固提供原舉發
    通知單送達退回信封（內有前引之舉發通知單一張）為證，然核閱前開書證，其
    送達處所係記載為「臺北縣板橋市○○路十巷七十七號十二樓」，此固為異議人
    汽車車籍資料之登記地址所記載，然查受處分人即異議人之戶籍嗣已遷移至「臺
    北縣板橋市○○路十八號十二樓」，此據異議人具狀陳明，並有其補陳之異議人
    身分證及行車執照正、反面影本各一份在卷可憑，是原舉發通知單未對異議人正
    確住址送達，且該舉發通知單嗣經郵務單位退回，亦未註明退回之原因（退回印
    戳未勾記係何原因退回）等情，亦有前開本件違規舉發通知退回信封上退回戳記
    可稽，則異議人既非住居所不明，亦非住居於法權所不及之地而不能再佐以其他
    方式送達，僅因郵差於送達時未向異議人之正確地址為送達而退回，尚難認係屬
    掛號郵寄而不能達到之情形，而得以公示送達方式將該違規通知單送達，是原舉
    發單位以公示送達方式將前開違規通知單刊登在台北市政府公報送達，於法即有
    未合。從而，異議人辯稱未收受舉發違反道路交通管理事件通知單，應可信實。
    (3)、綜合上情，原處分機關之裁罰雖非無據，然其舉發違規過程既有可議，並致
    異議人喪失於收受前開通知單後十五日內自動依最低額繳納罰鍰之利益，應認本
    件異議為有理由，爰撤銷原處分，並依首開法條規定自為裁罰如主文所示，用期
    適法。
據上論結，應依道路交通案件處理辦法第二十條前段，裁定如主文。
中      華      民      國      九十        年    九      月    二十二  日
                                      臺灣板橋地方法院交通法庭
                                          法  官  劉  大  衛
右正本證明與原本無異。
如不服本裁定，應於裁定送達後五日內向本院提出抗告狀。
                                          書記官  蕭  興  南
中      華      民      國    九十    年      九      月      二十五    日


司法院資訊處製作；財團法人民間司法改革基金會備份。
